臺灣高等法院刑事判決
109年度上易字第2435號
上  訴  人  臺灣新北地方檢察署檢察官
被      告  陳彥霖



上列上訴人因被告違反毒品危害防制條例案件，不服臺灣新北地
方法院109年度易字第1105號，中華民國109年10月30日第一審判
決（聲請簡易判決處刑案號：臺灣新北地方檢察署109年度毒偵
字第1513號），提起上訴，本院判決如下：
    主    文
原判決撤銷，發回臺灣新北地方法院。
　　理    由
一、聲請簡易判決處刑意旨略以：被告陳彥霖前因施用毒品案件
    ，經臺灣新北地方檢察署（下稱新北地檢署）檢察官以106
    年度毒偵字第7492號為附命完成戒癮治療之緩起訴處分確定
    ，緩起訴期間自民國106年12月22日起至108年6月21日止。
    詎仍不知悔改，基於施用第二級毒品之犯意，於109年3月3
    日15時許，在新北市○○區○○○路00號「○○商旅」656號房內，
    以將第二級毒品甲基安非他命放置玻璃球吸食器內燒烤吸食
    煙霧之方式，施用第二級毒品甲基安非他命1次。嗣於109年
    3月3日17時10分許，在上開「○○商旅」656號房內，為警執
    行臨檢勤查獲，扣得其與徐詩堯共同持有之甲基安非他命2
    包（淨重合計0.0495公克、驗餘淨重合計0.0476公克）、安
    非他命吸食器1組，並經警採集其尿液送驗結果，呈安非他
    命、甲基安非他命陽性反應。因認被告涉犯毒品危害防制條
    例第10條第2項之施用第二級毒品罪嫌。
二、原判決意旨略以：被告本案施用毒品（109年3月3日15時許
    ）前，雖有接受附命戒癮治療之緩起訴處分之執行，惟檢察
    官所為附命戒癮治療之緩起訴處分，仍非「觀察、勒戒或強
    制戒治」，亦難等同視之，故本案應回歸適用觀察、勒戒及
    強制戒治之規定，且不因其間是否另犯施用毒品罪經起訴、
    判刑或執行而有不同。又本案係於109年8月18日繫屬原審，
    有蓋有原審法院收狀戳之新北地檢署109年8月18日新北檢德
    法109毒偵1513字第0000000000號函在卷可查，依據最高法
    院109年度台上字第3098、3135號判決意旨，檢察官依法應
    聲請將被告送觀察、勒戒，卻誤予聲請簡易判決處刑，其起
    訴之程序違背規定，爰不經言詞辯論，逕為諭知不受理之判
    決等語。
三、經查：
  ㈠按97年4月30日修正公布之毒品危害防制條例第24條第1項（1
    09年1月15日公布之新法亦同），已改採觀察、勒戒等處遇
    與「附命緩起訴」並行之雙軌模式，後者並擴及毒品危害防
    制條例第23條第2項（3年內再犯）情形，可見立法者有意在
    「附命緩起訴」程序，對施用第一級、第二級毒品者，採取
    更為寬容之態度。上述二程序其執行方式有別，其間仍有差
    異。前者依毒品危害防制條例第20條第1項、第2項之規定，
    視其執行成效，由觀察、勒戒，進而強制戒治，循序為之。
    後者依修正前毒品危害防制條例第24條第1項，檢察官得為
    「附命緩起訴」。而依「認定標準」第3條、第7條、第11條
    規定，「戒癮治療」包括「藥物治療、心理治療、社會復健
    治療」、「戒癮治療之期程以連續1年為限」、檢察官為上
    開緩起訴處分得指定被告應遵行事項等。被告同意參加「附
    命緩起訴」，即應完成「戒癮治療」、檢察官指定之應遵行
    事項至緩起訴期間屆滿乃止。前者與後者對照以觀，「附命
    緩起訴」雖得佐以採尿、對相關規定遵守等方式之約制，使
    被告確實完成「戒癮治療」，但「戒癮治療」始為「附命緩
    起訴」之核心治療方式，並得取代觀察、勒戒等處遇，期能
    完全戒除被告之毒癮。
  ㈡被告前因施用第二級毒品案件，經新北地檢署檢察官以106年
    度毒偵字第7492號為附命完成戒癮治療之緩起訴處分確定，
    其戒癮治療於107年10月19日履行完成，緩起訴期間為106年
    12月22日至108年6月21日止，緩起訴期滿後未經撤銷，前雖
    未曾因施用毒品案件經裁定觀察、勒戒或強制戒治，然於前
    開戒癮治療履行完成3年內再犯本件施用第二級毒品犯行（1
    09年3月3日）等情，有上開緩起訴處分書、緩起訴處分命令
    通知書及附表、新北市立聯合醫院執行新北地方法院檢察署
    一、二級毒品緩起訴戒癮治療結案報告、刑案系統觀護終結
    原因表、新北市立聯合醫院107年10月18日乙種診斷書、檢
    察官107年11月23日簽及本院被告前案紀錄表各1份在卷可憑
    （見106年度毒偵字第7492號卷第70頁正反面、75頁正反面
    ；107年度緩護療字第126號影卷第2至3頁；107年度緩護命
    字第147號影卷第4、7頁；本院卷第23至24頁）。是依前揭
    說明，被告前經檢察官為附命完成戒癮治療之緩起訴處分，
    並已確實完成戒癮治療，上開緩起訴期間屆滿後未經撤銷，
    應認被告已接受等同觀察、勒戒之處遇，被告於前開戒癮治
    療履行完成（107年10月19日）3年內再犯本件施用第二級毒
    品犯行（109年3月3日），檢察官就本件施用第二級毒品犯
    行逕向法院聲請簡易判決處刑，於法尚無違誤。然原審竟認
    檢察官所為附命戒癮治療之緩起訴處分，仍非「觀察、勒戒
    或強制戒治」，亦難等同視之，故本案應回歸適用觀察、勒
    戒及強制戒治之規定，誤予聲請簡易判決處刑，其起訴之程
    序違背規定，原判決逕為不受理之判決，尚嫌速斷，即有未
    洽。檢察官上訴意旨執此指摘原判決不當，為有理由，且為
    維持被告審級利益，自應由本院將原判決撤銷，發回原審法
    院更為適法之裁判，並不經言詞辯論為之。
據上論斷，應依刑事訴訟法第369條第1項但書、第372條，判決
如主文。
本案經檢察官楊展庚聲請簡易判決處刑，檢察官黃育仁提起上訴
。
中　　華　　民　　國　　110 　年　　 3　　月　　31　　日
　　　　　　　  　刑事第二十三庭審判長法　官  許永煌
　　　　　　　　　　　　　　　　　    法　官  黃美文
　　　　　　　　　　　　　　　　　    法　官  雷淑雯
以上正本證明與原本無異。
不得上訴。
                                      書記官  林立柏
中　　華　　民　　國　　110 　年　　4 　　月　　1 　　日